【裁判字號】    97,台上,6105
【裁判日期】    971127
【裁判案由】    違反毒品危害防制條例等罪
【裁判全文】
最高法院刑事判決            九十七年度台上字第六一０五號
上  訴  人  甲○○
選任辯護人  林維毅律師
上列上訴人因違反毒品危害防制條例等罪案件，不服台灣高等法
院高雄分院中華民國九十七年九月十五日第二審更審判決（九十
七年度上更(一)字第八九號，起訴案號：台灣屏東地方法院檢察署
九十五年度偵字第六九０四號），提起上訴，本院判決如下：
    主  文
上訴駁回。
    理  由
按刑事訴訟法第三百七十七條規定：上訴於第三審法院，非以判
決違背法令為理由，不得為之；是提起第三審上訴，應以原判決
違背法令為理由，係屬法定要件。如果上訴理由書狀並未依據卷
內訴訟資料具體指摘原判決不適用何種法則或如何適用不當，或
所指摘原判決違法情事，顯與法律規定得為第三審上訴理由之違
法情形不相適合時，均應認其上訴為違背法律上之程式，予以駁
回。原判決綜合全案卷證資料，本於事實審法院之推理作用，認
定上訴人甲○○有其事實欄所載之犯行，因而撤銷第一審關於販
賣第一級毒品及第二級毒品（既遂二罪）部分之科刑判決（販賣
第二級毒品未遂部分，業已判刑確定），改判論上訴人以販賣第
一級毒品罪，累犯，處有期徒刑拾伍年；又販賣第二級毒品貳罪
，均累犯，各處有期徒刑肆年；定應執行之刑有期徒刑拾陸年陸
月，並均為相關從刑之宣告。詳細說明其所憑證據及認定之理由
；對於上訴人所為之辯解，何以不可採，亦在理由內詳予指駁，
俱有卷存之證據資料可資覆按。從形式上觀察，原判決並無違背
法令情形。上訴人之上訴意旨略稱：（一）、上訴人之辯護人在
原審辯護稱：本件除證人許吉泰、陳春億之片面供述外，並未在
其二人身上查獲安非他命或海洛因，自難僅憑其二人片面供述，
遽認上訴人販賣安非他命、海洛因；又許吉泰、陳春億於原審及
在原法院上訴審均證明，係陳春億與上訴人出資合買，上訴人並
無販賣安非他命或海洛因予許吉泰、陳春億；且陳春億、許吉泰
警詢時均遭刑求，其等警詢筆錄應無證據能力。原判決未敘明不
採納之理由，自屬理由不備。（二）、陳春億、許吉泰使用公用
電話，撥打上訴人所使用行動電話之通話紀錄比對資料，並無紀
錄雙方通話內容，難認已達於通常一般人均不致有所懷疑，而得
確信施用者之指證為真實之程度，原判決僅以通話紀錄，資為上
訴人自白及陳春億、許吉泰指證之補強證據，不無可議。（三）
、上訴人為警逮捕後遭刑求，已據證人林嘉、許吉泰、陳春億
於原審及原法院上訴審證述屬實，該警詢筆錄應無證據能力。證
人即警員簡振渭係製作上訴人警詢筆錄之人，刑求者為其同事，
且涉嫌刑責，囿於同事情誼及自己刑責、行政責任，不免砌詞迴
護，否認刑求，其證言洵不可採。原判決仍予採信，採證要屬違
法。（四）、上訴人於檢察官偵查時之供述，係在警方刑求不正
方法之延續下，尚未脫離恐懼之精神壓迫狀態，非出於任意性，
該偵訊筆錄亦應無證據能力。原判決採取上訴人偵查時之自白為
論罪依據，難謂適法。（五）、警方違反警察職權行使法第三條
第三項規定，施行陷害教唆，所取得之一切證據（包括安非他命
０．二五公克）要無證據能力，原判決仍資為斷罪資料，於法殊
有未合云云。惟查：採證認事，係事實審法院之職權，其對證據
證明力所為之判斷，如未違背經驗法則與論理法則，復已敘述其
憑以判斷之心證理由者，即不能任意指為違法。且認定犯罪事實
所憑之證據，並不以直接證據為限，即綜合各種間接證據，本於
推理作用，資為認定犯罪事實之基礎，如無違背一般經驗法則，
尚非法所不許。原判決依憑調查所得之證據資料，認定：上訴人
意圖營利，先以低價販入數量不詳之海洛因及甲基安非他命後，
先後於民國九十五年十一月十三日，販賣新台幣（下同）二百元
海洛因一小包予陳春億；同年九月二十二日、十月三十日各販賣
五百元甲基安非他命一小包予許吉泰等事實，已敘明其取捨證據
之心證理由。所為論斷，核與證據法則無違，亦無理由不備之違
法。上訴意旨（一）執以指摘，殊非上訴第三審之適法理由。又
被告之自白固不得作為認定犯罪之唯一證據，而須以補強證據證
明其確與事實相符。然所謂之補強證據，係指該自白本身外，其
他足以證明自白之犯罪事實具有相當程度真實性之證據而言，並
非以證明犯罪構成要件之全部事實為必要。是以證據資料，除與
認定事實毫無關聯或竟相鑿枘，不得作為判斷之依據外，倘其得
以佐證自白之犯罪非屬虛構，能予保障自白之真實性即已足。且
得以佐證者，雖非可以推斷該被告實行犯罪之直接證據，即使間
接證據，或係間接事實之本身即情況證據，與被告之自白，相互
利用，為綜合判斷，若足以認定犯罪事實者，仍非不得為心證形
成所得審酌之補強證據資料。原判決認定上訴人販賣海洛因、甲
基安非他命予陳春億、許吉泰之犯行，除依上訴人於警詢、偵查
及第一審羈押訊問時之自白外，並經陳春億、許吉泰分別於偵查
及第一審審理中證述明確，參以陳春億於九十五年十一月十二日
八時五十一分、十一月十三日九時十九分使用屏東縣東港鎮保安
宮前公用電話，撥打上訴人所使用0000000000行動電話之通話紀
錄、許吉泰分別於九十五年九月二十二日十九時十三分、十月三
十日十四時二十分使用屏東縣東港鎮○○路二二七號中華電信東
港服務中心公用電話，撥打上訴人所使用0000000000號行動電話
之通話紀錄比對資料，暨警員蔡榮柱及陳春億證實陳春億係被查
獲當天即九十五年十一月十五日二十一時四十分，使用屏東縣東
港鎮○○路三號某客運站公用電話，撥打上訴人（當時已被警查
獲）所使用0000000000號行動電話聯絡欲購買海洛因，因而在九
十五年十一月十五日二十一時五十分許，為警在屏東縣東港鎮○
○路與中山路口查獲陳春億等證據資料，該行動電話之通話紀錄
，雖無紀錄雙方通話內容，固非可以推斷上訴人犯罪之直接證據
，惟與上訴人自白及陳春億、許吉泰所供以公用電話聯絡上訴人
購買毒品之情節相吻合，足以擔保上訴人自白及購買毒品之陳春
億、許吉泰指述之真實性，自屬補強證據，顯非以上訴人自白及
購買毒品者陳春億、許吉泰之指證為唯一證據。上訴意旨（一）
、（二）就同一證據資料為相異之評價，指摘原判決認定事實，
有違證據法則云云，亦非適法之上訴第三審理由。另提起第三審
上訴，應以原判決違背法令為理由，係屬法定要件。且必須依據
卷內資料為具體之指摘，並足據以辨認原判決已具備違背法令之
形式，始屬相當。原判決已就上訴人所謂遭警刑求，九十五年十
一月十五日、十六日警詢自白係出於警員強暴之抗辯，依聲請傳
喚證人陳文太、林嘉及負責製作警詢筆錄之警員簡振淯到庭詰
問，詳細論述陳文太、林嘉所言，與上訴人所述遭刑求之情形
有所歧異，而負責製作警詢筆錄之警員簡振淯所言，與上訴人係
逃避逮捕而受傷及勘驗警詢錄音結果相符，綜合取捨，認上訴人
所為自白係遭刑求而不具任意性之抗辯，為無可採，該兩次警詢
陳述自得作為證據之理由。經核尚無違背證據法則。上訴意旨（
一）、（三）置原判決所為明白論斷於不顧，復為事實上之爭執
，仍與上訴第三審之法定要件不合。至上訴意旨（四）指其偵查
中之陳述，係在兩次警詢不正方法延續狀態下，尚未脫離恐懼之
精神壓迫，非出於任意性云云。惟遭警刑求之抗辯不可採一節，
原判決說明縱有疏漏，仍不足以動搖原判決。上訴意旨（一）復
以陳春億、許吉泰警詢亦遭警刑求，其等警詢筆錄不具證據能力
云云。惟原判決認定上訴人販賣海洛因、甲基安非他命予陳春億
、許吉泰之犯行，均未引用陳春億、許吉泰警詢筆錄為論罪依據
。此部分指摘，難謂係適法之上訴理由。又原法院上訴審判決附
表編號四部分，業經判刑確定，上訴意旨（五）再事爭執，核與
本件無涉，尤非適法之上訴理由。其餘上訴意旨，係就與本件犯
罪構成要件無關之事項，仍執陳詞再為細節上之爭執，核與法律
規定得為上訴第三審之形式要件不符。其上訴為違背法律上之程
式，應予駁回。
據上論結，應依刑事訴訟法第三百九十五條前段，判決如主文。
中    華    民    國  九十七  年   十一   月  二十七  日
                      最高法院刑事第九庭
                          審判長法官  洪  文  章
                                法官  王  居  財
                                法官  郭  毓  洲
                                法官  黃  梅  月
                                法官  邱  同  印
      本件正本證明與原本無異
                                      書  記  官
中    華    民    國  九十七  年   十二   月    一    日
                                                      Ｅ


司法院資訊處製作；財團法人民間司法改革基金會備份。
